【裁判字號】    98,交上訴,164
【裁判日期】    981215
【裁判案由】    公共危險等
【裁判全文】
臺灣高等法院刑事判決               98年度交上訴字第164號
上  訴  人
即  被  告  丙○○
選任辯護人  林哲健律師
上列上訴人因公共危險等案件，不服臺灣臺北地方法院98年度交
訴字第38號，中華民國98年 9月30日第一審判決（起訴案號：臺
灣臺北地方法院檢察署98年度偵字第7180號），提起上訴，本院
判決如下：
    主  文
上訴駁回。
    事  實
一、丙○○係計程車司機，為從事駕駛業務之人，於民國98年 2
    月2日凌晨 4時22分許，駕駛車牌號碼301－CF號營業小客車
    ，沿臺北市○○○路由西往東方向第二車道行駛，行經設有
    行車管制號誌，且劃設有行人穿越道之臺北市○○○路與松
    江路之交岔路口時，應注意汽車行駛時，行進、轉彎均應遵
    守燈光號誌或交通警察指示，且汽車行經行人穿越道，遇有
    行人穿越時，無論有無交通指揮人員指揮或號誌指示，均應
    暫停讓行人先行通過，而依當時情況，又無不能注意之情形
    ，竟疏未注意及此，在其行車方向即上開交岔路口南京東路
    由西往東方向之行車管制號誌顯示業已顯示為紅燈，禁止通
    行，不得超越停止線或進入路口之狀況下，貿然闖越紅燈，
    且未禮讓走在行人穿越道上穿越南京東路之行人甲○○先行
    ，致其所駕駛之上開營業小客車車頭撞及甲○○，使甲○○
    因此倒地受有左鎖骨骨折之傷害。詎丙○○明知其已駕車肇
    事致甲○○倒地受傷，竟萌肇事逃逸之故意，未下車察看並
    對甲○○施予必要之救護措施，隨即駕駛上開營業小客車由
    西往南方向加速右轉松江路逃逸。嗣因有謝明伸駕駛985－E
    L 號營業小客車沿臺北市○○路由北往南方向行駛至上開肇
    事路口目睹肇事經過，見丙○○在肇事後，逕自駕車加速右
    轉逃逸，遂駕車緊追丙○○所駕駛之上開營業小客車，至臺
    北市○○路與市○○道口時，記下丙○○所駕駛之上開營業
    小客車車牌號碼、廠牌後，返回上開肇事現場，與另一駕駛
    車牌號碼 925－CR營業小客車與丙○○同向行駛至上開肇事
    路口停等紅燈，目睹肇事經過之曾泰維，同在上開肇事現場
    等候員警前來處理，將車號提供員警始循線查獲丙○○。
二、案經甲○○訴由臺北市政府警察局中山分局報請臺灣臺北地
    方法院檢察署檢察官偵查起訴。
    理  由
壹、程序部分：
一、按92年9月1日施行之刑事訴訟法，已酌採英美法系之傳聞法
    則，於第159條第1項明定被告以外之人，於審判外之言詞或
    書面陳述，除法律有規定者外，不得作為證據，用以保障被
    告之反對詰問權。而本法所規定傳聞法則之例外，其中就被
    告以外之人於偵查中向檢察官所為之陳述，因檢察官代表國
    家偵查犯罪時，原則上當能遵守法定程序，且被告以外之人
    如有具結能力，仍應依法具結，以擔保其係據實陳述，故於
    第159條之1第 2項明定「除顯有不可信之情況者外」，得為
    證據（最高法院94年度臺上字第 629號判決意旨參照）。本
    件證人曾泰維、謝明伸於臺灣臺北地方法院檢察署檢察官偵
    查中之證述，雖屬於被告以外之人於審判外之陳述，經審酌
    該言詞陳述作成時之情況，經檢察官告知具結之義務及偽證
    之處罰後具結而為任意陳述，核渠等製作筆錄過程，無違法
    取供瑕疵，所為陳述蓋係出於供述者之真意，皆具信用性，
    被告及辯護人雖否認證人曾泰維、謝明伸於檢察官訊問時之
    證據能力，惟被告及辯護人並未舉出上開證人於檢察官訊問
    時有何顯有不可信之情形，本院認採為證據並無不當，依刑
    事訴訟法第159條之1第2項規定，得為本案之證據。
二、本件認定事實所引用之卷內其餘卷證資料（包含文書證據、
    物證等證據），並無證據證明係公務員違背法定程序所取得
    ，被告及其選任辯護人於審判程序中復未於言詞辯論終結前
    表示異議，且卷內之文書證據及物證等，亦無刑事訴訟法第
    159條之4之顯有不可信之情況與不得作為證據之情形，則依
    刑事訴訟法第159條之5之規定，本件認定事實所引用之所有
    文書證據、物證等證據，均有證據能力。
貳、實體部分：
一、訊據上訴人即被告丙○○矢口否認涉有上開業務過失傷害及
    肇事逃逸之犯行，辯稱：其當時業已打完羽球返家，並未駕
    駛上開營業小客車外出，既未與證人甲○○發生交通事故，
    亦無肇事逃逸情事云云。然查：
  (一)被告上開業務過失傷害之犯罪事實，業據證人甲○○於偵查
    中證稱：渠有於上開時、地，步行穿越臺北市○○○路時，
    遭不明車輛撞及受傷等語在卷（見偵查卷第55頁）。而被告
    於上開時、地係違規闖越紅燈且未禮讓行走在行人穿越道上
    穿越南京東路之證人甲○○先行，致所駕駛之上開營業小客
    車撞及證人甲○○，見證人甲○○倒地受傷，旋即駕車逃逸
    一節，亦經於本件道路交通事故發生時，適巧駕車行經上開
    肇事路口，目睹被告駕車肇事及逃逸經過之目擊證人謝明伸
    於警詢時證稱：「對方（指被告所駕車輛）在南京東路上西
    往東方向右轉松江路逃逸，肇事者是闖紅燈右轉肇事。」、
    「‧‧‧我案發後看到對方肇事逃逸立即趨車向前追緝，一
    直追到市○○道與松江路口附近，所以非常確定肇事車輛是
    黃色計程車，車號是 301－CF日產營業小客車，並當場記下
    肇事車輛之車號返回案發地點將車號交給被害老太太。」、
    「事故前我駕駛營小客 985－EL沿松江路北往南行駛近事故
    路口（未過停止線），當時松江路（南北向）號誌為綠燈，
    南京東路（東西向）為紅燈，就在我接近路口時，我看見有
    一輛營小客 301－CF沿南京東路第二車道西往東行駛闖紅燈
    ，該車前車頭與沿路口西側北向南綠燈步行於行人穿越道要
    穿越至路口中間之婦人右側身體發生碰撞，碰撞後，我車行
    向之號誌變為紅燈，我於臨停等紅燈時，看見 301－CF在現
    場停了約10秒，然後該車紅燈西往南右轉松江路逃逸，我車
    上前追車至市○○道○○路口，確認車號為營小客 301－CF
    、廠牌為日產、黃色，隨後我於 5時50分許，至馬偕醫院提
    供車號給警方製作筆錄。」等語（見偵查卷第12頁、第13頁
    、第41頁、第62、63頁）及於偵查中亦為相同之證述在卷。
    核與另一位目擊證人曾泰維於警詢及偵查中證稱：「‧‧‧
    我有現場目擊，當時我在松江路與南京東路口的南京東路上
    西往東方向停紅燈‧‧‧對方原本要做左轉動作，好像轉不
    過去所以直接右轉撞到人，隨即肇事逃逸。」、「我剛好在
    那邊停紅燈，我走南京東路，我那時候是在最外線等紅燈，
    我的車道我是第一部車，前面沒有車，但距離紅綠燈的路口
    大概 5公尺‧‧‧我看到的時候因為靠近中間公車道那邊，
    有一台跟我同方向的計程車還在紅燈的時候，他應該是要左
    轉，但是我看到他突然加速右轉，往松江路開，往南開，左
    邊的計程車散掉了，有一個人倒在地上，剛好倒在中間車道
    那邊，就是公車道那邊，有一台計程車去追他‧‧‧」等語
    在卷（見偵查卷第16頁、第55頁）。參以證人謝明伸、曾泰
    維與被告及證人甲○○間，均互不相識，且均係適巧於本件
    交通事故發生前，駕車行經上開肇事路口目睹被告肇事經過
    或駕車逃逸經過之駕駛人，衡情要無為迴護證人甲○○，而
    故意設詞構陷被告之可能，上開所證各節自屬客觀可採。
  (二)再核諸證人阮玉珮即被告之配偶於原審審理時證稱：被告平
    日駕駛上開營業小客車外出載客營業或與友人打羽球後返家
    之時間，未曾有超過凌晨 2時許返家之情形，被告向渠陳稱
    本件交通事故發生時，正與友人聊天、吃飯云云（見原審卷
    第22頁反面、第23頁），亦與被告於原審審理時所供述：「
    （你有無與你太太說對方告肇事的時間你是在哪裡？）沒有
    。」、（你是否與你太太說肇事的時間你是在跟朋友吃飯？
    ）沒有。」、「（肇事的時間你有無在家裡？）有。」、「
    （你從來都沒有在凌晨 4點多的時候都還在外面的情形嗎？
    ）有。」、「（所以你如果只是從肇事時間凌晨 4點22分，
    你沒有辦法判斷你當時是否有在開車？所以你有時候凌晨 4
    點還是會開車？）對，可是很少。」等情不符（見原審卷第
    24頁、第25頁反面、第26頁）。況平日僅被告一人駕駛之上
    開營業小客車營業，無其他人與被告輪流駕駛該車營業，該
    車在本件事故發生時，亦未遭竊一節，亦經被告於原審行準
    備程序時坦認在卷。且被告在本件交通事故發生後僅僅經過
    約11日之期間後，於98年 2月13日接獲員警通知前往警局製
    作警詢筆錄時起迄於偵查中，對於其在肇事時間究有無駕駛
    上開營業小客車在外行駛，記憶較為清晰之際，自始至終均
    未曾提及其於肇事當日凌晨已與球友打完羽球返家，並未外
    出之情，迄於原審審理時始提出肇事當時凌晨其並未駕駛上
    開營業小客車外出營業，業已打完羽球返家云云，亦顯與常
    理有違。是以，證人阮玉珮上開所證各節，顯係迴護被告之
    詞，不足採信。被告辯稱其在本件交通事故發生時，業已打
    完羽球返家，並未駕駛上開營業小客車外出，未與證人甲○○發生交通事故，亦無肇事逃逸情事云云，均係事後卸責之
    詞，亦無可採。
  (三)此外，並有臺北市政府警察局中山分局交通分隊交通事故談
    話紀錄表、現場圖、補充資料表、道路交通事故調查報告表
    (一)、(二)、肇事現場照片暨車損照片及車籍查詢基本資料各 1
    份在卷可稽。本件交通事故之發生，係因被告駕車行經上開
    設有行車管制號誌，且劃設有行人穿越道之肇事路口時，疏
    未注意遵守燈光號誌指示，且未注意行近行人穿越道前，遇
    有行人穿越時，無論有無交通警察指揮或號誌指示，均應暫
    停讓行人先行通過，即貿然闖越紅燈且未禮讓證人甲○○先
    行，撞及證人甲○○所致，洵堪認定。再證人甲○○確因本
    件交通事故，受有左鎖骨骨折之傷害，此亦有馬偕紀念醫院
    （臺北院區）乙種診斷證明書 1份附卷可按（見偵查卷第23
    頁）。
二、按汽車行駛至交岔路口，其行進、轉彎，應遵守燈光號誌或
    交通指揮人員之指揮，遇有交通指揮人員指揮與燈光號誌並
    用時，以交通指揮人員之指揮為準；又汽車行經行人穿越道
    ，遇有行人穿越時，無論有無交通指揮人員指揮或號誌指示
    ，均應暫停讓行人先行通過，道路交通安全規則第102條第1
    項第1款、第103條第2項分別定有明文。 經查：被告為汽車
    駕駛人，於上揭時、地駕駛上開營業小客車行經上開交岔路
    口時，自應遵守前揭道路交通安全規則之規定，遵守燈光號
    誌之指示行車，並應暫停讓行人先行通過，而本件交通事故
    發生時，天氣晴，所行經之柏油路面乾燥、無缺陷、無障礙
    物，視距良好，行車管制號誌動作正常，應無不能注意之情
    事，竟疏未注意，違反前揭規定，在上開交岔路口行車管制
    號誌顯示業已顯示為紅燈之狀況下，貿然闖越紅燈進入該交
    岔路口，且未禮讓證人甲○○先行，致其所駕駛之上開營業
    小客車撞及證人甲○○，被告行為顯有過失。再者，證人甲○○確因本件交通事故，致受有上開傷害，與被告之過失行
    為間，顯有相當因果關係甚明，被告自應就其業務過失行為
    負責。又以被告在上開時、地駕車肇事後，眼見證人甲○○
    業已倒地受傷，未下車察看或報警處理，旋即駕車加速右轉
    逃離現場之舉，其主觀上顯有意圖規避責任之心態，至為灼
    然。從而，被告上開業務過失傷害及肇事逃逸犯行，均已臻
    明確，應予依法論科。
三、核被告所為，係犯刑法第284條第2項前段之業務過失傷害罪
    、第185條之4之肇事逃逸罪。被告所犯上開二罪，犯意各別
    ，行為互異，應予分論併罰。其於上開時、地駕車行經上開
    肇事路口之行人穿越道時，違規闖越紅燈且不依規定禮讓行
    人優先通行，因而撞及證人甲○○，致證人甲○○受有上開
    傷害，依法應負業務過失傷害犯行部分，應依道路交通管理
    處罰條例第86條第 1項規定，加重其刑至二分之一。原審以
    被告罪證明確，適用道路交通管理處罰條例第86條第 1項，
    刑法第284條第2項前段、第185條之4、第51條第 5款等規定
    ，並審酌本件交通事故之發生，全係肇因於被告違規闖越紅
    燈及行經行人穿越道時疏未注意禮讓行人即告訴人甲○○優
    先通行之過失行為，告訴人甲○○對於本件交通事故之發生
    並無過失，告訴人甲○○所受上開傷害情形，尚非甚重，被
    告迄今尚未與告訴人甲○○達成民事和解，賠償告訴人甲○○之損害，以及犯後飾詞狡辯，不知悔改之態度等一切情狀
    ，分別判決丙○○從事業務之人，因業務上之過失傷害人，
    處有期徒刑 5月；又駕駛動力交通工具肇事，致人受傷而逃
    逸，處有期徒刑10月。應執行有期徒刑1年2月。經核認事用
    法均無不合，量刑亦稱妥適。被告上訴意旨略以：伊沒有肇
    事，伊於98年2月1日至2月2日夜間係與友人乙○○及丁○○
    在一起打球、吃飯，聚會後即回家休息，不曾再外出開車營
    業，不可能於2月2日凌晨 4時22分許撞擊告訴人甲○○；而
    證人謝明伸之證詞有可能因為記憶有混淆、對事實辨識有誤
    ，而誤認係伊肇事，且原審未調查肇事地點附近路口之監視
    錄影，顯然對被告程序保障極為不周云云，指摘原判決不當
    。惟查：(一)本院依被告之聲請函查臺北市政府警察局中山分
    局，調閱臺北市○○○路與松江路交叉口被告丙○○與甲○○車禍地點或週邊銀行之監視錄影帶，惟經臺北市政府警察
    局中山分局以98年11月23日北市警中分刑字第 09834654700
    號函覆略以：經查車禍肇事地點及週邊銀行共設有編號01至
    20號20支監視器鏡頭，編號01至19鏡頭均無法攝錄到道路影
    像資料，其中編號20號鏡頭係監視道路車輛往來情形之監視
    器鏡頭，係屬「捷運工程局松江南京工務所」所有，惟其影
    像資料只保存 3個月，故已無98年02月02日04時至06時之監
    視器影像資料提供等語在卷可按。(二)又本院依被告之聲請傳
    喚證人乙○○到庭證稱：「（你與被告有何關係？）我們是
    一起打羽球的球友。認識7、8年。」、「（98年2月1日晚間
    農曆初七晚間你人在哪裡？）我們一起打球，當天下午大約
    6點多至8點，在永吉國小羽球館打球，打完球之後我們一起
    吃飯，至11點多結束各自回家。」、「（當天在場有沒有在
    庭的被告與丁○○？）有，當天被告騎腳踏車前往。」、「
    （98年2月2日凌晨 5點24分左右，被告有無打電話給你？）
    有，問我打給他做什麼？前一天打完球之後我先回家洗澡，
    再打電話問被告在哪裡吃飯，但是他沒有接電話。所以他在
    5 點多回我電話，我告訴他是要問他去哪裡吃飯，現在已經
    沒有事了。」、「（當天去何地、何餐廳吃飯？）我不記得
    了。」、「（當天你幾點去吃飯？）約9點左右，約7、8 個
    人，吃到11點多，只有我回家洗澡，所以他們先過去。」等
    語（見本院98年12月 1日審判程序筆錄）；證人丁○○到庭
    證稱：「（與被告何關係？）羽毛球球友。」、「（98年 2
    月 1日晚間你人在哪裡？做什麼？）在永吉國小打羽毛球，
    我大約5點半到6點到，打到晚上 8點，之後我們會去聚餐。
    」、「（打完球之後乙○○有無先離開？）有，他先回家洗
    澡，之後我們去聚餐至約11點左右結束。」、「（當天有幾
    人去聚餐？）包含被告大約 8至10人，當天被告騎腳踏車到
    場、離開。聚餐後就沒有再聯絡。」、「（乙○○洗完澡後
    有沒有再到餐廳聚餐？）有的。」、「（乙○○幾點到餐廳
    ？）約 8點多到，吃完飯後一起離開。」、「（當天你們到
    何地、何餐廳聚餐？）時間太久不記得了。」等語（見本院
    98年12月 1日審判程序筆錄），則觀之證人乙○○、丁○○
    所證述之內容即便屬實，亦僅得證明被告確有於98年2月1日
    晚間與證人乙○○、丁○○聚會，惟於當日晚間11時許該聚
    會即已結束，並無法證明被告並無於本案肇事時間駕車行經
    肇事地點，而無上開業務過失傷害及肇事逃逸之行為，證人
    乙○○、丁○○ 2人上開之證詞並不足為被告有利之認定。
    (三)再者，證人謝明伸關於案發現場發生車禍，其看見有一輛
    營小客30 1－CF沿南京東路第二車道西往東行駛闖紅燈，該
    車前車頭與沿路口西側北向南綠燈步行於行人穿越道要穿越
    至路口中間之婦人右側身體發生碰撞，碰撞後，其看見 301
    －CF在現場停了約10秒，然後該車紅燈西往南右轉松江路逃
    逸，其上前追車至市○○道○○路口，確認車號為營小客30
    1－CF 、廠牌為日產、黃色等節，前後指訴既屬一致，復與
    其他證據資料相符（詳如前述），且本案事發迄本院審理時
    已逾10月，而人之記憶常因時間經過而模糊，尚難期證人就
    當下之印象，再為完整無誤之陳述，稽之證人於本案案發後
    未久即至警局製作上揭調查筆錄，記憶自較其後之證述為清
    晰，故被告辯護人聲請再傳訊證人謝明伸，欲證明證人謝明
    伸係如何看到被告車牌，證人謝明伸有誤認車牌或記憶錯誤
    之可能，本院審認無再予傳喚證人謝明伸調查之必要，併予
    敘明。綜上，本件被告上訴意旨指摘原判決不當為無理由，
    應予駁回。
據上論斷，應依刑事訴訟法第368條，判決如主文。
本案經檢察官郭啟東到庭執行職務。
中    華    民    國    98    年    12    月    15    日
                  刑事第八庭審判長法  官  張傳栗
                                  法  官  劉嶽承
                                  法  官  蔡光治
以上正本證明與原本無異。
傷害部分不得上訴。
其餘部分如不服本判決，應於收受送達後十日內向本院提出上訴
書狀，其未敘述上訴之理由者並得於提起上訴後十日內向本院補
提理由書（均須按他造當事人之人數附繕本）「切勿逕送上級法
院」。
                                  書記官  阮桂芳
中    華    民    國    98    年    12    月    18    日
附錄：本案論罪科刑法條全文
中華民國刑法第185條之4
駕駛動力交通工具肇事，致人死傷而逃逸者，處六月以上五年以
下有期徒刑。
中華民國刑法第284條
因過失傷害人者，處六月以下有期徒刑、拘役或五百元以下罰金
。致重傷者，處一年以下有期徒刑、拘役或五百元下罰金。
從事業務之人，因業務之過失傷害人者，處一年以下有期徒刑、
拘役或一千元以下罰金。致重傷者，處三年以下有期徒刑、拘役
或二千元以下罰金。


司法院資訊處製作；財團法人民間司法改革基金會備份。
